【裁判字號】    99,抗,87
【裁判日期】    991130
【裁判案由】    聲請撤銷緩刑
【裁判全文】
臺灣高等法院花蓮分院刑事裁定            99年度抗字第87號
抗  告  人
即 受刑 人  童素惠
上列抗告人因聲請撤銷緩刑案件，不服臺灣花蓮地方法院中華民
國99年10月22日所為撤銷緩刑之裁定（99年度撤緩字第86號），
提起抗告，本院裁定如下：
    主  文
抗告駁回。
    理  由
一、原裁定略以：本件抗告人即受刑人童素惠因政府採購法案件
    ，經本院判處有期徒刑1年，減為有期徒刑6月，緩刑3年，
    並應向花蓮縣政府收入總存款戶支付新台幣（下同）100,00
    0元，於民國97年6月25日確定在案，緩刑期間自97年6月25
    日起至100年6月24日止。其於緩刑期前之92年6月間另因政
    府採購法案件，經本院判處有期徒刑8月，減為有期徒刑4月
    ，於99年4月23日確定，有上開判決書及臺灣高等法院被告
    前案紀錄表各1份在卷可參，揆諸上開說明，聲請人聲請撤
    銷緩刑宣告與刑法第75條第1項第2款之規定（檢察官聲請撤
    銷緩刑聲請書誤載為刑法第75條之1第1項第1款）相符，聲
    請人之聲請核屬正當，應予准許等語。
二、抗告意旨略以：查95年7月1日增訂施行之刑法第75條之1，
    其立法理由謂：關於緩刑之撤銷，現行法第75條第1項固已
    設有2款應撤銷之原因；至得撤銷緩刑之原因，則僅於保安
    處分章內第93條第3項與撤銷假釋合併加以規定，體例上不
    相連貫，實用上亦欠彈性，爰參酌德國及奧地利現行立法例
    增訂得撤銷緩刑之原因，其中現行關於緩刑前或緩刑期間故
    意犯他罪，而在緩刑期內受得易科罰金之有期徒刑之宣告者
    ，列為應撤銷緩刑之事由，因認過於嚴苛，而排除第75條應
    撤銷緩刑之事由，移列至得撤銷緩刑事由，俾使「法官依被
    告再犯情節，而裁量是否撤銷先前緩刑之宣告」，以資彈性
    適用等語。考其立法意旨，要係以緩刑之宣告，旨在藉由刑
    之執行之猶豫，給予被告自新機會，以避免短期自由刑流弊
    ，如不問被告所受有期徒刑之宣告得否易科罰金，均「應」
    撤銷前案之緩刑宣告，不惟失之過苛，且無法補救短期自由
    刑之流弊，因而賦予法官裁量之權限，刑法第75條第1項第1
    、2款規定「受不得易科罰金之有期徒刑以上刑之宣告」，
    既未明定為「宣告之本刑」，自無限縮解釋，而減少刑法第
    75條之1適用之必要。又本件受刑人甲雖於緩刑期內更犯詐
    欺罪，經法院判處有期徒刑10月，惟因合於中華民國96年罪
    犯減刑條例第2條第1項第3款規定，應減其宣告刑2分之1，
    減刑後為有期徒刑5月，依同條例第9條規定，並得易科罰金
    ，是受刑人所犯詐欺罪依法減刑後，即非不得易科罰金（臺
    灣高等法院暨所屬法院97年法律座談會刑事類提案第5號足
    參）。經查抗告人雖於99年4月23日因政府採購法案件經臺
    灣花蓮地方法院判處有期徒刑8月，減為有期徒刑4月確定，
    乃為刑法第41條第1項規定屬得易科罰金之案件，依上開座
    談會之意見，顯與刑法第75條第1項第2款（抗告狀誤載為第
    1款）之要件不符。況抗告人於受緩刑期間，已未有任何投
    機或不當行為，並擔任訴外人謝錦樹之看護，而以自身之勞
    力賺取所得，顯見抗告人已有悔悟之心，並積極改過向善，
    故撤銷抗告人原有之緩刑宣告，實屬不當云云。
三、經查：
  (一)按「受緩刑之宣告，而有下列情形之一者，撤銷其宣告：二
    、緩刑前因故意犯他罪，而在緩刑期內受逾六月有期徒刑之
    宣告確定者。」刑法第75條第1項第2款定有明文。次按臺灣
    高等法院暨所屬法院97年法律座談會刑事類提案第5號決議
    內容，其決議內容係認：刑法第74條第1項所謂受2年以下有
    期徒刑、拘役或罰金之宣告，係指宣告之本刑而言，並不包
    括減刑之宣告（最高法院65年度第一次刑庭庭推總會議決議
    (一)、78年度台非字第132號判決意旨可資參照）。而第75
    條與第74條既同屬於緩刑章之規定，且條文用語均為「刑之
    宣告」，目的皆在於考量緩刑適當性，無論依文義解釋或體
    系解釋，二者自應為相同之解釋，始符合體系價值之一貫與
    完整。是以在緩刑期前因故意犯罪，而在緩刑期內受不得易
    科罰金之有期徒刑以上刑之宣告者，縱使因減刑條例之施行
    ，而獲減為得易科罰金之有期徒刑，仍合於上開條款撤銷緩
    刑之要件。
  (二)查抗告人具前述犯行為法院判決有罪確定之紀錄，有該等判
    決及台灣高等法院被告前案紀錄表在卷可稽，與刑法第75條
    第1項第2款之規定相符，聲請人據此聲請撤銷抗告人先前緩
    刑之宣告，並無不當。原審本於同上之見解，以抗告人確有
    於緩刑前因故意犯他罪，而在緩刑期內受8月有期徒刑之宣
    告刑，惟因減刑條例減為有期徒刑4月確定之情，依刑法第
    75條第1項第2款規定及參照前開法律座談會決議內容，裁定
    抗告人之緩刑宣告撤銷，經核並無不合。抗告人提起抗告，
    空言指摘，自無理由，應予駁回。
據上論斷，應依刑事訴訟法第412條，裁定如主文。
中    華    民    國    99    年    11    月    30    日
                  刑事庭審判長法  官 謝志揚
                              法  官 林慶煙
                              法  官 張健河
以上正本證明與原本無異。
本件不得再抗告。
中    華    民    國    99    年    11    月    30    日
                              書記官 徐文彬

司法院資訊處製作；財團法人民間司法改革基金會備份。
